【裁判字號】    94,訴,2468
【裁判日期】    950428
【裁判案由】    侵權行為損害賠償
【裁判全文】
臺灣臺北地方法院民事判決              94年度訴字第2468號
原      告  甲○○
被      告  乙○○
訴訟代理人  朱逸群律師
上列當事人間請求侵權行為損害賠償事件，本院於民國95年4月
25日辯論終結，判決如下：
    主    文
被告應給付原告新台幣肆拾肆萬陸仟參佰柒拾參元，以及自民國
九十三年十二月十五日起至清償日止，按年利率百分之五計算之
利息。
原告其餘之訴駁回。
訴訟費用由被告負擔百分之十五，餘由原告負擔。
本判決第一項於原告以新台幣壹拾伍萬元為被告供擔保後，得假
執行；被告以新台幣肆拾肆萬陸仟參佰柒拾參元為原告供擔保後
，得免為假執行。
原告其餘之假執行聲請駁回。
    事實及理由
一、原告主張：
  (一)民國92年7月2日17時30分左右，原告駕駛車牌號碼ADK-723
    號機車，沿台北市○○○路往和平東路行駛，因逢綠燈而右
    轉，詎行經和平東路1段16號處，適有被告駕駛之車牌號碼
    JJQ-953號機車自附近衝出，撞擊原告人車而倒地，導致原
    告受有右側脛骨骨折。原告因此於92年7月3日至台灣大學醫
    學院附設醫院（下稱台大醫院）住院，接受脛骨骨折開放性
    復位手術，以及進行骨科復健。而被告於本件車輛行駛中，
    本應注意行車情況，隨時採取必要之安全措施，且依當時之
    情形，又無不能注意之情事，竟疏於注意而直接自人行道停
    車格駛出，致原告閃避不及而發生衝撞，並於系爭車禍事件
    發生後迅速離開現場，無視原告被撞倒在地，造成原告身體
    受傷，被告自有過失。
  (二)原告依民法第184條第1項前段、第193條第1項、第195條第
    1項規定，請求被告賠償下列金額：
    1.醫療費用新台幣（下同）2萬6458元、看護費用20萬元。
    2.增加生活上需要之費用即計程車費2萬5680元、減少勞動
      能力之損害240萬1738元。
    3.又原告年屆60歲且丈夫已過世，膝下育有一子現為學生，
      由原告獨立撫養，原告受傷無法工作，家中頓失經濟來源
      ，原告精神上受有來自經濟及身體之痛苦，被告應賠償原
      告精神損害30萬元。
  (三)聲明：被告應給付原告295萬1811元，及自起訴狀繕本送達
    翌日即94年9月15日起至清償日止，按年息5%計算之利息，
    並陳明願供擔保，請准宣告假執行。
二、被告則以：
  (一)本件被告所駕駛之JJQ-953機車並無任何碰撞痕跡，足證兩
    造車輛並無直接或間接碰撞情形發生。且原告僅持有輕型機
    車駕駛執照，卻騎乘重型機車，因不諳車輛性能，操控不當
    ，導致其機車重心不穩而倒地，且無法立即採取迴避措施以
    減少損失。再者原告疏於注意車前狀況，因而剎車不及撞及
    被告，為與有過失。
  (二)就原告請求之金額答辯如下：
    1.醫療費用部分：原告於92年7月3日至93年6月10日至台大
      醫院進行醫療行為共計20次，醫療費用除92年7月8日病房
      費8000元與治療原告傷害無因果關係外，其餘8936元部分
      被告不爭執。原告雖請求看護費用，然卻未能舉證是否因
      傷致生活起居均無法自理，日常生活皆須有他人扶持，而
      有僱用全天看護的必要，原告僅係右側脛骨骨折，並非四
      肢均告癱瘓，絕不致須有專人全天看護的程度，從而原告
      請求看護費用，實屬無據。
    2.計程車費用部分：除一部分計程車收據日期與看診日期相
      符外，其餘均與就診日期不符，且車資收據之記載過於簡
      略，無法認定是否確為原告往返醫院所須之交通費用。
    3.被告否認訴外人松陽實業有限公司所出具之薪資證明書為
      真正，原告並未舉證證明因右側脛骨骨折而完全喪失勞動
      能力，且終身無法從事工作。
    4.被告目前仍為學生，本案發生當時被告主動將原告送醫，
      並非棄原告於不顧，請依被告之經濟能力而酌減賠償金額
      。並聲明：原告之訴及假執行之聲請均駁回，如受不利益
      判決，願供擔保請求免為假執行。
三、按汽車（機器腳踏車）行車前應注意起步前應顯示方向燈，
    注意前後左右有無障礙或車輛行人，並應注意讓行進中之車
    輛行人優先通行，道路交通安全規則第89條第1項第6款定有
    明文。經查原告於前揭時地，駕駛前開重型機車，經由台北
    市○○○路右轉和平東路1段往東行駛時，因被告在台北市
    ○○○路1段8號前車道旁之紅磚道上，駕駛停放在機車停放
    格之前揭重型機車上路，疏未注意左後方之原告來車，即起
    步自機車格駛出越過第4車道欲駛至第3車道往東前行，致使
    原告突見被告駛出，雖立即左閃，但仍於第4車道靠近第3車
    道分道線間，與被告所駕駛之機車左後角發生輕微碰撞，造
    成原告受有右側脛骨骨折、頭部挫傷、右手挫傷、左腳挫傷
    ，有台灣大學醫學院附設醫院（下稱台大醫院）診斷證明書
    影本一份可稽（本院交附民卷第8頁）。而被告業因過失傷
    害罪，經本院93年度交易字第301號刑事判決被告有期徒刑3
    月，如易科罰金，以300元折算1日，並經臺灣高等法院94年
    度交上易字第89號判決駁回被告上訴確定，有判決二份可稽
    。足證被告就本件事故之發生，確有過失。被告辯稱：兩造
    車輛並無碰撞痕跡云云，不足以為有利於被告之認定。
四、次按損害之發生或擴大，被害人與有過失者，法院得減輕其
    賠償金額或免除之，民法第217條第1項亦有規定。而汽車（
    含機器腳踏車）駕駛執照為駕駛汽車之許可憑證，汽車行駛
    時，駕駛人應注意車前狀況及兩車併行之間隔，並採取必要
    之安全措施，道路交通安全則第50條第1項、第94條第3項定
    有明文；又未領有駕駛執照之人，禁止其駕駛，違反者，應
    依道路交通管理處罰條例第21條第1項第1款之規定處罰之。
  (一)被告辯稱：原告無重型機車駕駛執照，欠缺駕駛重型機車能
    力，並疏於注意車前狀況，與有過失等語。
  (二)經查原告僅領有輕型機車駕駛執照，並無重型機車駕駛執照
    ，為原告所不爭執。且原告於92年7月2日事發後自陳：「我
    見狀即剎車，但剎車不及，我車前車頭撞及JJQ-953左後角
    而肇事」，有台北市車輛行車事故鑑定覆議委員會鑑定覆議
    意見書引述交通事故談話紀錄可證（本院卷第11頁）。從而
    原告既為無照駕駛重型機車，欠缺駕駛重型機車必須之知識
    及技能，復疏未注意車前狀況，應認為原告就本件損害之發
    生與有過失。本院審酌二車並未正面撞擊，以及雙方原因力
    強弱與過失之輕重等一切情狀，認為應減輕被告賠償金額百
    分之三十為適當。
五、按因故意或過失，不法侵害他人之權利者，負損害賠償責任
    ；不法侵害他人之身體或健康者，對於被害人因此喪失或減
    少勞動能力或增加生活上之需要時，應負損害賠償責任；不
    法侵害他人之身體、健康者，被害人雖非財產上之損害，亦
    得請求賠償相當之金額，民法第184條第1項前段、第193 條
    第1項、第195條第1項前段分別定有明文。經查本件被告因
    過失致原告受有前揭傷害，已如前述，則被告自應賠償原告
    所受損害。茲就原告所請求之損害分述如下：
  (一)醫療費用部分：
    1.原告主張支出醫療費用共2萬6458元，被告就其中8936元
      部分不爭執，但辯稱：原告於92年7月8日支出病房費8000
      元，與原告所受傷害無因果關係，又原告自93年6月10日
      起至94年1月20日所支付醫療費用，並非必要云云。
    2.經查原告因右側脛骨骨折，於92年7月3日在台大醫院住院
      ，92年7月4日接受脛骨骨折開放性復位手術，於92年7月8
      日出院，93年10月22日接受摘除連接板內骨螺絲釘開放手
      術及膝關節授動術，右膝功能仍未復原，屈膝伸角只達
      115度，無法蹲走，走路仍無力，易疲勞，宜繼續作復健
      治療，有台大醫院診斷證明書影本各一份附卷可稽 ( 本
      院卷第53-54頁、第62頁-63頁）。則原告於92年7月8日辦
      理出院手續時，繳清92年7月3日至92年7月7日之病房費用
      8000元，即屬必要費用，應予准許，被告抗辯無因果關係
      云云，並不足採。又原告因傷而有復健必要，已如前述，
      且原告於93年11月11日至放射腫瘤科而支出費用400元 (
      本院卷第40頁)，係為右膝照射Ｘ光檢查之故，亦屬必要
      之費用。從而原告請求醫療費用共2萬6458元為有理由，
      應予准許。
  (二)增加生活上支出部分：
    1.看護費用20萬元部分：原告主張看護費用1天2000元，因
      與本件看護相識，所以實際上1個月看護費用為5萬元，為
      原告所自陳，有言詞辯論筆錄在卷可稽（本院卷第86頁反
      面)，並提出訴外人林淑貞分別於92年7月31日、92年8月
      31 日、92年9月30日、92年10月31日所簽發之收據為證（
      本院交附民卷第30-33頁）。按原告於第1次住院治療期間
      ，宜有全日看護約計7日，出院後2週及第2次住院與術後2
      週期間，宜有半日看護療養約計4週，有台大醫院號函一
      份可稽（本院卷第63頁）。經查原告僅請求92年間第1次
      手術之看護費用，並未請求93年間第2次手術之看護費用
      ，且衡諸一般看護費用之計算標準，原告主張1日以2000
      元計算，尚屬合理，從而原告請求之看護費用，在4萬
      2000 元 (2000元x21日＝42000元)之範圍內，為有理由，
      逾此部分之請求，為無理由。
    2.計程車費共計2萬5680元部分：經查被告就本院卷第102頁
      附表所示92年7月8日起至93年6月10 日止，金額共6110元
      部分不爭執，則原告該部分主張，自堪信為真實。至於92
      年7月5日至92年7月7日止，原告尚於台大醫院住院中，此
      部分計程車費510元之請求自不能准許。次查原告並未於
      92年9月13日前往台大醫院門診或接受復健治療，則該部
      分計程車費用250元亦不應准許。又查原告所提出93年8月
      26 日起至94年2月1日之計程車收據，除93年10月25日、
      93 年11月1日、94年1月19日、94年1月20日之計程車費共
      1685元之支出日期，與就診日期相符外，其餘均不相符。
      從而原告請求之計程車費，於7795元 (6110元+1685元＝
      7795元)之範圍內，為有理由，應予准許，逾越此部分之
      請求，為無理由。
  (三)工作損失共240萬1738元部分：
    1.經查原告自91年12月至92年11月止，自金弘清潔維護有限
      公司受領所得共計19萬元，有該公司92年度各類所得扣繳
      暨免扣繳憑單影本一份可稽（本院卷第104頁），且原告
      確實於該公司任職，有勞工保險被保險人投保資料表一份
      可稽（本院卷第112頁）。從而據此足證原告平均每月薪
      資所得為1萬5833元 (190000∕12＝15833元，小數點以下
      四捨五入)。
    2.原告因受傷造成無法工作之期間，自92年7月2日起至93年
      10月25日止，計有15個月，減損日後勞動能力之比例約為
      5%(150-120/150x0.25＝0.05)，有台大醫院函一份附卷可
      稽（本院卷第63頁）。則原告自92年7月2日起至93年10月
      25日無法工作期間，共喪失勞動能力為23萬7495元(15833
      元x15月＝237495元）。
    3.次查原告為38年4月10日出生，因此自93年11月1日起至98
      年4月10日原告屆滿勞動基準法強制退休年齡60歲為止，
      共計有53.33月；而原告每月減少之勞動能力比例為5%，
      則每月勞動減少之損失為792元 (15833x5%＝791.65，小
      數點以下四捨五入)，依霍夫曼計算式扣除中間利息後，
      則原告得請求之減少勞動損失計為3萬8213元，其計算式
      為：[792*47.0000000（此為53月之霍夫曼係數）+792*
      0.33 *（48.00000000-00.0000000)]=38213（小數點以下
      四捨五入）。從而原告請求喪失及減少勞動損失，於27萬
      5708元（237495+38213＝275708元)之範圍為有理由，逾
      此部分之請求，為無理由。
  (四)從而原告所受以上財產上損害，計為35萬1961元。次查原告
    就本件損害之發生與有過失，本院認為應減輕被告賠償金額
    百分之三十為適當，已如前述；則原告請求醫療費用、看護
    費、計程車費、工資損失於24萬6373元 (351,961元＊70％
    ＝246,373元、小數點以下四捨五入）之範圍為有理由，逾
    此部分之請求，為無理由。
  (五)原告請求精神上損失30萬元，本院審酌原告因系爭車禍事件
    ，受有右側脛骨骨折、頭部挫傷、右手挫傷、左腳挫傷之傷
    害，並接受2次手術及住院，長達15個月無法工作，精神必
    感痛苦；以及原告現年57歲，目前無工作；而被告現年24歲
    ，為大學生，無不動產，以及本院稅務電子閘門財產所得調
    件明細表所示兩造於92、93年度所得給付總額及財產總額等
    情（本院卷第71-74、78-80頁），認為原告所受精神上之損
    害，以20萬元為適當。
六、綜上所述，原告依民法第184條第1項前段、第193條第1項、
    第195條第1項規定，請求被告給付44萬6373元為有理由；逾
    此部分之請求，為無理由，應予駁回。兩造就原告勝訴部分
    ，均陳明願供擔保請准為假執行或免為假執行之宣告，經核
    均無不合，爰酌定相當擔保金額分別准許之，至原告敗訴部
    分，其假執行之聲請即失所附麗，應予駁回。
七、因本件事證已臻明確，兩造其餘主張陳述及所提之證據，均
    毋庸再予審酌，附此敘明。
八、訴訟費用負擔之依據：民事訴訟法第79條。
中    華    民    國    95    年    4     月    28    日
                  民事第六庭    法  官  邱  琦
以上正本係照原本作成
如對本判決上訴，須於判決送達後20日內向本院提出上訴狀
中    華    民    國    95    年    4     月    28    日
                                書記官  池東旭


司法院資訊處製作；財團法人民間司法改革基金會備份。
